【裁判字號】    89,上訴,1639
【裁判日期】    890802
【裁判案由】    搶奪
【裁判全文】
臺灣高等法院刑事判決                          八十九年度上訴字第一六三九號
    上  訴  人
    即  被  告  甲○○
右上訴人因搶奪案件，不服台灣新竹地方法院，八十八年度訴緝字第一六號，中華民
國八十九年三月六日第一審判決 (起訴案號：臺灣新竹地方法院檢察署八十七年度偵
字第四九四０號)提起上訴，本院判決如左：
    主  文
上訴駁回。
    事  實
一、甲○○與已成年之李和吉（已審結）於民國八十七年七月二十二日凌晨二時許，
    由甲○○搭載李和吉共乘一部機車，行經新竹市○○路與經國路之交叉口前，因
    見葉馨獨自一人騎乘機車於途中，認為有機可趁，竟共同基於意圖為自己不法之
    所有之犯意聯絡，而尾隨在後，迨至新竹市○○路○段四五一巷十七號前，見葉
    馨已因恐懼而放慢速度後，即超車至葉馨前方，擋至葉馨去路。後座之李和吉旋
    即下車，趁葉馨不及防備之際，出手搶奪葉馨所有放置於機車踏板上之大皮包。
    葉馨雖為防護其皮包與李和吉拉扯，終因閃躲李和吉之腳踢，不及防備而鬆手（
    大皮包內之眼鏡及裝有現金之小皮包於拉扯中掉落，未一併搶走，公訴人誤李和
    吉搶得新台幣七千四百五十元，應予更正），李和吉及甲○○得手後騎車逃逸。
    惟因葉馨立即報警，旋經警於當日二時三十分在新竹市○○○路二一七號前逮獲
    李和吉，甲○○則趁機逃逸。
二、案經新竹市警察局第三分局報請台灣新竹地方法院檢察署檢察官偵查起訴。
    理  由
一、訊據上訴人即被告甲○○對於在右揭時、地與李和吉共同搶奪被害人葉馨之皮包
    之犯行矢口否認，辯稱，本案發生時其與陳憲忠一起在中壢云云，復具狀表示本
    案件實非其所為，本案係李和吉與張定達（業已死亡）所為，張定達於李和吉被
    捕時，要求李和吉供陳本案係李和吉與被告共同所為，因當時被告因另案被通緝
    中，被告係被冤枉的云云。經查，被告甲○○與李和吉於八十年七月二十二日凌
    晨二時許，在新竹市○○路○段四五一巷十七號，由甲○○騎機車，李和吉坐後
    座並負責下手，共同搶奪被害人葉馨之財物後，李和吉經警當場逮獲，甲○○則
    趁機逃逸之事實，業據被告李和吉於警訊時供承：「我與甲○○在竹市○○路及
 中華路四段路口，尾隨被害人到竹市○○路○段四五一巷十七號前，由我下車行
    搶後，立即由甲○○載走逃逸... 」（偵卷第三頁反面）、偵訊時供承：「（是
    何人騎機車？）甲○○騎機車。... （如何會想到要去搶別人東西？）是甲○○
    提議的。」（偵卷第十八頁反面至第十九頁）及原審審理時供承：「當天我與甲
    ○○共騎一輛機車，在中華路與經國路交叉路口時，發現葉馨慢慢騎著機車，甲
    ○○提議說要搶葉馨皮包，然號我們一直跟到離路口約一、二公里處葉馨停下來
    ，我們跟著停下來，我下車趁著葉馨不注意時，拉他放在機車踏板上的皮包帶走
    ，我與甲○○騎機車走了... 」（八十七年度訴字第四一五號卷第十三頁）、「
    甲○○看女的被害人機車踏板地方有皮包，他約我一起去搶... 所以我們就一路
    跟蹤... 我先跳下來，就上前拿她角踏板上皮包，她有跟我拉扯，她不放手，我
    就踢她，沒踢到她才放手，我拿了皮包就走，我搶的時候，甲○○在前面摩托車
    上引擎未熄。」（同上卷第五十一頁正、反面）等情不諱，核與被害人葉馨於原
    審訊問時證稱：「... 當天凌晨二點多時，我在回家時，路經中華路與經國路交
    叉口時，發現有人跟蹤我，到了牛埔路三、四段間，因我以前有被搶之經驗，所
    以很害怕，就將車騎慢下來，跟縱我的那台機車就騎到我機車前方，坐後座的人
    就跳下來搶我的皮包，我與他拉扯，他就踢我，我為了閃他所以就放手，我的皮
    包就被他搶走了。我大皮包被搶時，大皮包內之小皮包、眼鏡掉下來沒有被搶走
    ，所以他搶的大皮包內並沒有錢（公訴人認為被告所搶得之大皮包內有新台幣七
    千四百五十元，容有誤會。）。」（同上卷第二十六頁）等語，核與被告李和吉
    即為警查獲等語相符。被告李和吉雖於被告甲○○到案後，改稱一同行搶者為姓
    名年籍不詳綽號「阿偉」之人云云。惟被告李和吉迭次供述與被告甲○○一同行
    搶，且被告甲○○於原審審理中供稱與被告李和吉間並無嫌隙，故被告李和吉應
    無攀誣被告甲○○之理。顯見被告李和吉於被告甲○○到案後始翻異前詞，應係
    礙於情面，不敢指認被告甲○○，始改稱共同行搶者為「阿偉」。故應以被告李
    和吉前開供稱與被告甲○○一同行搶之供詞較為可採。被告甲○○雖辯稱案發當
    時其與陳憲忠一起在中壢，並未行搶云云。惟查，證人陳憲忠於原審訊問時結證
    稱：其至勒戒所觀察勒戒前幾天，與甲○○在一起等語（八十八年度訴緝字第一
    六號卷第七十九頁）。被告甲○○於原審訊問則時供稱：其與陳憲忠一同被查獲
    ，因其使用假名，沒有被移送，再（在陳憲忠）被抓之前，大約在陳憲忠檳榔攤
    鐵皮屋裡住一個禮拜左右等語（同上卷第八十九頁）。而證人陳憲忠係於八十七
    年八月十四日經台灣桃園地方法院裁定送觀察勒戒，當日即送勒戒所執行，有台
    灣桃園地方法院八十七年度毒聲字第一三二三號裁定及指揮執行書各一份（同上
    卷第一百一十二頁至第一百一十四頁）在卷可稽。是據被告甲○○及證人陳憲忠
    所述，被告甲○○係在證人陳憲忠被捕之前一星期住於陳憲忠在桃園縣中壢市經
    營檳榔攤之鐵皮屋中，而陳憲忠係於八十七年八月十四日被捕，則被告甲○○住
    於證人陳憲忠檳榔攤之時間應為八十七年八月七日至十四日左右。然而本案發生
    之時間為八十七年七月二十二日，故被告甲○○辯稱案發時間與證人陳憲忠在一
    起住於中壢云云，顯為卸責之詞，不足採信。此外，復有贓證物品認領保管收據
    一紙（偵卷第六頁）附卷可稽。本件事證明確，被告甲○○犯行堪以認定。本件
    事證既明，被告辯稱本件係李和吉與張定達所為，請求調取張定達口卡照片供李
    和吉指認，惟李和吉為迴護被告，已翻供改稱共同行搶者為「阿偉」，若再令其
    指認亦難期客觀真實。又李和吉前稱共犯為阿偉，現被告則謂張定達，二人所供
    已非一致。再張定達既已死亡，無從令其到庭對質，如何得知被告及李和吉之供
    述為真實﹖足見被告企圖卸責於已死亡之人，昭然若揭，本院認無調查之必要，
    併予明。
二、核被告所為係犯刑法第三百二十五條第一項之搶奪罪。被告甲○○與另被告李和
    吉間有犯意聯絡，行為分擔，為共同正犯。原審以被告罪證明確，適用刑法第二
    十八條、第三百二十五條第一項，併審酌被告年輕力壯不思上進，於撤銷假釋（
    仍有殘刑八年二十六日，參台灣新竹地方法院檢察署刑案資料查註紀錄表），尚
    未入獄執行前，仍不知悔改，竟對夜歸女子行搶，除對被害人心理上對於獨自行
    動產生恐懼，及對於駕車行駛中之被害人以不法腕力行搶，極易造成被害人之機
    車失控，導致傷亡（本件之被害人幸已將車速慢下，始未造成傷害），並已嚴重
    危害社會秩序，犯後仍飾詞狡辯等一切情狀，量處有期徒刑一年四月，其認事用
    法，均無不合。被告上訴意旨砌詞否認犯罪並指摘原判決不當，為無理由，應予
    駁回。
據上論斷，應依刑事訴訟法第三百六十八條，判決如主文。
本案經檢察官呂光華到庭執行職務。
中      華      民      國    八十九    年      八      月       二     日
                                臺灣高等法院刑事第二十五庭
                                    審判長法  官  許  國  宏
                                          法  官  袁  從  楨
                                          法  官  洪  光  燦
右正本證明與原本無異。
如不服本判決應於收受送達後十日內向本院提出上訴書狀，其未敘述上訴之理由者並
得於提起上訴後十日內向本院補提理由書（均須按他造當事人之人數附繕本）。
                                          書記官  張  永  富
中      華      民      國    八十九    年      八      月       三     日
附錄：本案論罪科刑法條全文
刑法第三百二十五條
意圖為自己或第三人不法之所有，而搶奪他人之動產者，處六月以上五年以下有期徒
刑。
因而致人於死者，處無期徒刑或七年以上有期徒刑，致重傷者，處三年以上十年以下
有期徒刑。
第一項之未遂犯罰之。


司法院資訊處製作；財團法人民間司法改革基金會備份。
